最高法院刑事判決　　　　　　　　　　111年度台上字第521號
上　訴　人　臺灣高等檢察署檢察官賴正聲
被　　　告　林治澄



上列上訴人因被告妨害性自主案件，不服臺灣高等法院中華民國
110 年10月12日第二審判決（110 年度侵上訴字第185 號，起訴
案號：臺灣桃園地方檢察署107 年度偵字第20476 號），提起上
訴，本院判決如下：
    主  文
上訴駁回。
    理  由
一、按刑事訴訟法第377 條規定，上訴於第三審法院，非以判決
    違背法令為理由，不得為之。是提起第三審上訴，應以原判
    決違背法令為理由，係屬法定要件。如果上訴理由書狀並未
    依據卷內訴訟資料，具體指摘原判決不適用何種法則或如何
    適用不當，或所指摘原判決違法情事，顯與法律規定得為第
    三審上訴理由之違法情形，不相適合時，均應認其上訴為違
    背法律上之程式，予以駁回。
二、本件原判決撤銷第一審論處被告乙○○成年人與14歲以上未
    滿16歲之女子為有對價之性交行為罪刑之不當判決，改判諭
    知被告無罪。已詳敘所憑依據及理由。
三、刑事訴訟法第161 條第1 項規定：檢察官就被告犯罪事實，
    應負舉證責任，並指出證明之方法。因此，檢察官對於起訴
    之犯罪事實，應負提出證據及說服之實質舉證責任。倘其所
    提出之證據，不足為被告有罪之積極證明，或其指出證明之
    方法，無從說服法院以形成被告有罪之心證，基於無罪推定
    之原則，自應為被告無罪判決之諭知。又認定犯罪事實所憑
    之證據，無論直接或間接證據，其為訴訟上之證明，須於通
    常一般之人均不致有所懷疑，而得確信其為真實之程度者，
    始得據為有罪之認定，倘其證明尚未達到此一程度，而有合
    理之懷疑存在時，事實審法院復已就其心證上理由予以闡述
    ，敘明其如何無從為有罪之確信，因而為無罪之判決，自不
    得任意指為違法。原判決已經審酌檢察官所舉之各項證據資
    料，認定不能證明被告有公訴意旨所指成年人與14歲以上未
    滿16歲之女子為有對價之性交行為犯行。並敘明：告訴人34
    69甲106020號女子（人別資料詳卷，下稱B 女）關於有無與
    被告性交易、性交易內容及對價、對價交付之時間及地點、
    3469甲106054（人別資料詳卷，下稱A 女）有無與被告發生
    性行為、B 女、A 女係各自與被告發生性行為抑或進行「3P
    」、B 女有無告知年紀及請被告幫忙買酒、何人將學校制服
    攜至旅館之證詞，前後反覆，顯有瑕疵。又A 女堅稱當日未
    與被告發生性行為，亦與B 女所述係與A 女、被告進行「3P
    」性交易，或2 人分別與被告發生性行為，相互扞格。A 女
    於第一審復陳明未實際見聞B 女與被告發生性行為，亦未親
    見被告拿錢給B 女，僅因見B 女身上有千元大鈔而做如此推
    測。A 女之證言，尚不足以擔保B 女指證被告與B 女為有對
    價之性交行為之真實性。另證人即悠逸休閒旅館員工王宇婕
    、楊曉儀之證述及卷附被告駕駛之小客車於民國106 年6 月
    22日晚上8 時44分至11時14分進入悠逸休閒旅館R207號房間
    休息之查詢紀錄及該旅館外觀照片，僅能證明被告與A 女、
    B 女有於上開時間至該旅館房間休息，不足以佐證被告至該
    旅館房間與B 女為有對價之性交行為。至B 女當時就讀之桃
    園市立○○國中（真實名稱詳卷）106 學年度各年級制服外
    觀，顏色確為白色、繡有學生姓名及學號之名牌材質為布製
    等情，僅能證明B 女對學校制服之描述為正確，仍難據以佐
    證被告確有與B 女為有對價之性交行為。本件檢察官所提出
    之證據，未足使法院確信被告有被訴之犯行，仍存在合理懷
    疑等由甚詳。所為說明及判斷，與卷證資料悉相符合，亦未
    違反經驗、論理法則，於法尚無不合。上訴意旨謂：B 女之
    國中制服，確如B 女所述為白色，繡有布製的學號名牌。B
    女亦非主動提告，無勾串A 女誣陷被告之動機。且B 女係由
    A 女提供開銷花費，倘被告未給B 女新臺幣5 千元，A 女何
    能看見B 女身懷千元大鈔。縱B 女所述有部分前後稍有不符
    ，惟B 女、A 女關於A 女介紹被告與B 女為有對價之性交，
    被告要求B 女穿制服及裙子。B 女與被告洗澡後，A 女進入
    浴室等待，B 女再與被告發生性行為之基本事實之陳述則屬
    一致。原判決徒以B 女所述前後不一及A 女所述不足為B 女
    指證之補強證據，遽行判決被告無罪，有違經驗、論理法則
    。惟查原判決已斟酌B 女之證述前後不一致及與A 女之證詞
    互相矛盾之處及其他情形，敘明B 女、A 女之證言，未足使
    法院確信被告有與B 女為有對價之性交行為。B 女縱非主動
    提告，亦難遽為被告有與B 女為有對價之性交行為之認定。
    原判決未就此說明，於判決結果不生影響。其餘上訴意旨，
    核係對原審證據取捨之職權行使及原判決已說明之事項，依
    憑己見，持不同之評價而為指摘，俱非適法上訴第三審之理
    由。
四、依上所述，本件上訴違背法律上之程式，應予駁回。
據上論結，應依刑事訴訟法第395 條前段，判決如主文。
中    華    民    國   111    年    4     月    7     日
                  刑事第七庭審判長法  官  李  英  勇  
                                  法  官  洪  兆  隆  
                                  法  官  吳  冠  霆  
                                  法  官  邱  忠  義  
                                  法  官  楊  智  勝  
本件正本證明與原本無異
                                  書記官
中    華    民    國   111    年    4     月    11    日